【裁判字號】    97,抗,883
【裁判日期】    970618
【裁判案由】    假扣押
【裁判全文】
臺灣高等法院民事裁定                   97年度抗字第883號
抗  告  人  乙○○
相  對  人  甲○○
上列當事人間假扣押事件，抗告人對於中華民國97年3月18日臺
灣板橋地方法院97年度裁全字第1266號裁定，提起抗告，本院裁
定如下：
    主  文
原裁定廢棄。
相對人在原法院之聲請駁回。
聲請及抗告費用均由相對人負擔。
    理  由
一、相對人於原法院聲請意旨略以：抗告人收取相對人向其購買
    坐落台北縣三重市三重埔簡子畬小段第171、168之2地號土
    地（應有部分各為10萬分之40，及10萬分之146），及其上
    台北縣三重市○○路110號11樓之12房屋（下稱系爭不動產
    ）之價金新台幣（下同）450,000元後，未依系爭不動產買
    賣合約之約定履行，近聞抗告人正將所有財產搬移隱匿，致
    日後有不能強制執行或甚難執行之虞，為保全強制執行，爰
    提供擔保以代釋明，聲請對抗告人之財產在450,000元範圍
    內予以假扣押等語。
二、抗告人抗告意旨略以：兩造於96年9月11日就系爭不動產簽
    訂買賣契約，嗣因相對人之拖延而解約，依系爭不動產買賣
    契約第9條第2款之約定，抗告人得沒收相對人已支付之價金
    ，又抗告人從事不動產投資多年，買賣不動產係抗告人日常
    之投資行為，抗告人並無隱匿財產之意圖，爰提起抗告，請
    求廢棄原裁定等語。
三、按債權人就金錢請求或得易為金錢請求之請求，欲保全強制
    執行者，得聲請假扣押；假扣押非有日後不能強制執行或甚
    難執行之虞者，不得為之；請求及假扣押之原因應釋明之，
    釋明如有不足，而債權人陳明願供擔保或法院認為適當者，
    法院得定相當之擔保，命供擔保後為假扣押，民國92年2月7
    日總統令修正公布之民事訴訟法第522條第1項、第523條第1
    項及第526條第1項、第2項分別定有明文。此次修正之民事
    訴訟法第526條第2項將原有「債權人雖未為前項釋明，如就
    債務人所應受之損害已供法院所定之擔保者，得命為假扣押
    」之規定，修正為「前項釋明如有不足，而債權人陳明願供
    擔保或法院認為適當者，法院得定相當之擔保，命供擔保後
    為假扣押」，以與同條第1項規定：「請求及假扣押之原因
    ，應釋明之」相呼應，是請求及假扣押之原因，債權人應先
    釋明使法院信其大致適當，僅於其釋明不足時，法院為補強
    計，始得命供擔保，非謂法院於債權人未為釋明，僅陳明願
    供擔保時，即得為命提供擔保之假扣押裁定。
四、經查：相對人主張之上開事實，固據提出系爭不動產買賣契
    約書及土地登記第2類謄本為憑（原審卷第8至25頁），惟上
    開文件僅能釋明假扣押之請求，至相對人主張：「抗告人正
    將所有財產搬移隱匿，致日後有不能強制執行或甚難執行之
    虞」之假扣押原因，相對人於原審未為任何釋明，經原法院
    通知相對人補正後，未為補正，有原法院之補正通知及相對
    人收受該通知之送達證書可按（原審卷第27至29頁），嗣本
    院審理時，相對人雖提出抗告人買賣房屋之網路資料以為釋
    明（本院卷第25頁），然抗告人係以投資房地產買賣為工作
    之人，於民國96年間，已計有6筆不動產之交易，業據抗告
    人於本院審理時當庭提出交易紀錄，而相對人對抗告人於96
    年間曾有上開6筆交易亦不爭執，此外，相對人復無法就其
    主張之假扣押原因為釋明，有本院之筆錄可按（本院卷第24
    頁反面），是相對人就假扣押原因所為之上揭釋明，尚難使
    本院信其大致適當，則揆諸上開三之說明，相對人假扣押之
    聲請，歉難准許。原法院逕予准許，自有未洽。抗告意旨指
    摘原裁定不當，聲明廢棄，為有理由，爰將原裁定廢棄，裁
    定如主文第2項所示。
五、據上論結，本件抗告為有理由，爰裁定如主文。
中    華    民    國    97    年    6     月    18    日
                    民事第十二庭
                        審判長法  官  陳駿璧
                              法  官  王麗莉
                              法  官  陳邦豪
正本係照原本作成。
不得再抗告。
中    華    民    國    97    年    6     月    18    日
                              書記官  李佳樺


司法院資訊處製作；財團法人民間司法改革基金會備份。
